臺灣高等法院刑事判決　　　　　　　　93年度上訴字第3089號
上　訴　人
即　被　告　乙○○
　　　　　　　　　　　二十一
上列上訴人因偽造文書案件，不服臺灣板橋地方法院93年度訴字
第1446號，中華民國93年9月16日第一審判決（起訴案號：臺灣
板橋地方法院檢察署93年度偵字第6800號），提起上訴，本院判
決如下：
    主  文
上訴駁回。
    事  實
一、緣乙○○因積欠臺芝國際股份有限公司（下稱臺芝公司）新
    臺幣（下同）二百餘萬元之債務，在臺芝公司要求其提供擔
    保物之情形下，於民國八十八年三月間某日，在與其兄甲○
    ○同居之臺北縣永和市○○路七巷十一弄十四號三樓住處，
    竊取甲○○所有置於抽屜內之印鑑章、
    臺北縣永和市○○路七巷一一弄十四號三樓之土地及建物所
    有權狀後（竊盜部分業據其兄甲○○撤回告訴），明知未得
    甲○○之同意或授權，竟基於概括犯意，先於八十八年三月
    二十日，至臺北縣永和市戶政事務所，假冒甲○○之名義，
    在申請印鑑證明之委任書之委任人欄及印鑑登記證明申請書
    之當事人欄，盜蓋其所竊得之甲○○印鑑章，而偽造私文書
    ，並連同甲○○之印鑑章持交臺北縣永和市戶政事務所之承
    辦人員申請甲○○之印鑑證明以行使，使不知情之該管公務
    員據以核發甲○○之印鑑證明，以上所為足以生損害於甲○
    ○、戶政機關核發印鑑證明之正確性。嗣乙○○承同前之犯
    意，於八十八年三月二十三日，持上開印鑑證明、甲○○身
    分證、印鑑章及上開房地權狀等物，至臺北市○○○路○段
    一七八號六樓臺芝公司之營業所交付予不知情之臺芝公司經
    理黃沐龍及代書廖萬富，並由其盜蓋甲○○之印鑑章在抵押
    權設定契約書及土地登記申請書之義務人欄，將上開房地設
    定本金最高限額抵押權四百萬元予臺芝公司，以供債務之擔
    保，再由黃沐龍委由不知情之代書廖萬富，於八十八年四月
    二日持上開偽造之土地登記申請書及抵押權設定契約書等相
    關資料，向臺北縣中和地政事務所申請辦理抵押權設定登記
    ，使該管不知情之公務員在上開房地之土地及建物登記謄本
    上將所有權人甲○○設定本金最高限額抵押權四百萬元予臺
    芝公司之不實事項為登載，以上所為足以生損害於地政機關
    對土地、建物登記管理之正確性及甲○○、臺芝公司。嗣因
    甲○○所有之前開房地經臺芝公司聲請法院裁定拍賣，始悉
    上情。
二、案經甲○○訴由臺灣板橋地方法院檢察署檢察官偵查起訴。
    理  由
一、右揭事實，業據被告乙○○坦承不諱，核與告訴人甲○○指
    述情節相符，並有甲○○印鑑證明之委任書、印鑑登記證明
    申請書、印鑑證明、土地登記申請書、抵押權設定契約書、
    他項權利證明書等件附卷可稽，且被告前開所為，已足生損
    害於甲○○、戶政機關核發印鑑證明之正確性、地政機關對
    土地、建物登記管理之正確性及臺芝公司，亦堪以認定，堪
    認被告自白與事實相符，本件事證明確，被告前開犯行洵堪
    認定。
二、被告假冒甲○○之名義偽造前揭委任書、印鑑證明申請書，
    持向臺北縣永和市戶政事務所申請甲○○之印鑑證明，使不
    知情之該戶政事務所承辦人員核發甲○○之印鑑證明，以上
    所為足以生損害於甲○○、戶政機關核發印鑑證明之正確性
    。嗣後被告再持前開印鑑證明連同土地、建物所有權狀交由
    不知情之臺芝公司經理黃沐龍委由不知情之代書廖萬富假冒
    經甲○○之授權，偽造土地登記申請書、抵押權設定契約書
    ，就甲○○所有之前開房地辦理本金最高限額抵押權四百萬
    元予臺芝公司，並使不知情之地政機關人員在土地及建物謄
    本上為不實之抵押權設定登記，以上所為足以生損害於地政
    機關對土地、建物登記管理之正確性及甲○○、臺芝公司。
    被告在偽造之委任書、印鑑證明申請書、土地登記申請書、
    抵押權設定契約書上盜蓋甲○○印章部分，分別為偽造上開
    文書之部分行為，為偽造行為所吸收，又被告偽造上開之文
    書後，並持以行使，其偽造行為復為行使行為所吸收，均不
    另論罪。又被告以不實之事項向戶政機關申請甲○○之印鑑
    證明，戶政機關因而核發不實甲○○之印鑑證明，被告再持
    以向地政機關行使辦理抵押權設定登記，其使公務員登載不
    實之行為亦為行使行為所吸收，亦不另論罪。核被告所為，
    係犯刑法第二百十六條、第二百十條之行使偽造私文書罪（
    行使偽造委任書、印鑑證明申請書、土地登記申請書及抵押
    權設定契約書部分）、第二百十六條、第二百十四條之行使
    使公務員登載於職務上所掌公文書罪（行使甲○○印鑑證明
    部分）、第二百十四條之使公務員登載不實罪（使地政機關
    為不實抵押權設定登記部分）。再被告利用不知情之代書廖
    萬富持土地登記申請書、抵押權設定契約書至地政機關辦理
    抵押權設定登記部分，應論以間接正犯。被告先後多次行使
    偽造私文書及使該管公務員登載不實事項於其職務上所掌管
    之公文書犯行，均各時間緊接，方法相同，所犯係構成要件
    相同之罪名，顯係各基於概括之犯意反覆為之，應依連續犯
    規定各以一罪論，並各加重其刑。被告連續行使偽造私文書
    及連續使公務員登載不實文書二罪間，具有方法結果之牽連
    關係，應從一重之行使偽造私文書罪論處。
三、原審以被告犯行明確，適用刑法第五十六條、第二百十六條
    、第二百十條、第二百十四條、第五十五條，罰金罰鍰提高
    標準條例第一條前段之規定，並審酌被告所為對被害人甲○
    ○造成極大困擾，且影響被害人臺芝公司債權之追償，亦未
    與臺芝公司達成和解，目前尚欠臺芝公司一百六十餘萬元未
    為清償，並對戶政機關在戶政管理之正確性及地政機關在土
    地、建物登記之正確性造成損害，及其犯罪之動機、目的、
    手段、犯後坦承犯行，態度尚稱良好等一切情狀，認被告乙
    ○○連續行使偽造私文書，足以生損害於公眾及他人，處有
    期徒刑捌月及以上開偽造之委任書、印鑑登記證明申請書、
    抵押權設定契約書、土地登記申請書等文書上之被害人甲○
    ○印文係被告持所盜用甲○○之印章蓋用，該印文為真正，
    非出於偽造，自不能諭知沒收；至上開偽造之私文書已分別
    交予上開戶政機關及地政機關，已非被告所有，自不能宣告
    沒收等，經核於法並無違誤，量刑亦屬妥適，被告上訴請求
    給予宣告緩刑，惟查被告尚未與被害人臺芝公司和解，且觀
    諸附於確認抵押權不存在之訴卷內之臺芝公司寄予被告之存
    證信函所載被告另涉有他案，是尚難認被告符合宣告緩刑之
    情形，是被告之上訴為無理由，應予駁回。
據上論斷，應依刑事訴訟法第三百六十八條判決如主文。
本案經檢察官陳文禮到庭執行職務。
中　　華　　民　　國　　94　　年　　1 　　月　　31　　日
                  刑事第十庭  審判長法  官  陳正雄
                                    法  官  杜惠錦
                                    法  官  許宗和
以上正本證明與原本無異。
如不服本判決，應於收受送達後十日內向本院提出上訴書狀，其
未敘述上訴之理由者並得於提起上訴後十日內向本院補提理由書
（均須按他造當事人之人數附繕本）。
                                    書記官  沈秀容
中　　華　　民　　國　　94　　年　　2 　　月　　3 　　日
附錄：本案論罪科刑法條全文
中華民國刑法第216條
 行使第210條至第215條之文書者，依偽造、變造文書或登載不
 實事項或使登載不實事項之規定處斷。
 中華民國刑法第210條
偽造、變造私文書，足以生損害於公眾或他人者，處五年以下有
期徒刑。
